臺灣新北地方法院刑事判決
110年度易字第950號
公  訴  人  臺灣新北地方檢察署檢察官
被      告  鄭金興


上列被告因妨害名譽案件，經檢察官提起公訴（110年度偵字第7
763號），本院判決如下：
    主  文
鄭金興犯公然侮辱罪，處拘役肆拾日，如易科罰金，以新臺幣壹
仟元折算壹日。
    事  實
一、緣李亞澄（涉犯妨害自由部分，另經檢察官為不起訴處分）
    為址設新北市三峽區介壽路3段200巷4弄「龍田社區」管理
    委員會主委，鄭金興並非該社區住戶，鄭金興於民國109年1
    1月21日下午2時30分許，曾進入龍田社區訪友，惟因未填寫
    訪客登記簿，經警衛及警察到場勸告後才填寫（下稱第1次
    進入龍田社區），並於訪友後離開該社區。嗣鄭金興於同日
    下午4時47分許欲再進入該社區時（下稱第2次進入龍田社區
    ），因李亞澄以社區主委身分要求填寫訪客登記簿否則不得
    進入，鄭金興竟基於公然侮辱之單一接續犯意，在該社區警
    衛室前以「你如果不報（警）你婊阿仔（台語，即婊子的小
    孩）」、「頭腦有問題嘛。你頭腦有問題有甚麼資格當主委
    」等語侮辱李亞澄。
二、案經李亞澄訴由新北市政府警察局三峽分局報告臺灣新北地
    方檢察署檢察官偵查起訴。
    理  由
一、證據能力
（一）本件認定事實所引用被告鄭金興以外之人於審判外之言詞
      或書面陳述，雖屬傳聞證據，惟檢察官、被告於言詞辯論
      終結前，均未主張有刑事訴訟法第159條第1項不得為證據
      之情形，本院審酌此等證據作成時之情況，並無違法不當
      及證明力明顯過低之瑕疵，認以之作為證據應屬適當，而
      認該等證據資料皆有證據能力。
（二）至於本院所引之非供述證據部分，經查並非違法取得，亦
      無依法應排除其證據能力之情形，應有證據能力。
二、事實認定
    被告固坦承其當日第2次進入龍田社區時，因不願填寫訪客
    登記簿而與告訴人李亞澄發生爭執，並對告訴人說「頭腦有
    問題嘛。你頭腦有問題有甚麼資格當主委」等語，惟否認有
    公然侮辱之犯行，辯稱：「你如果不報（警）你婊阿仔（台
    語，即婊子的小孩）」這句話感覺不是我的聲音；鄭文勝先
    對告訴人說「你這樣欺負人」等語，我是接著鄭文勝的話對
    告訴人講「頭腦有問題嘛。你頭腦有問題有甚麼資格當主委
    」，我認為我沒有侮辱告訴人的意思等語。經查：
（一）告訴人於審理中證稱：被告當日2點多第1次進入龍田社區
      時，沒有經過警衛同意直接闖進去，後來警衛上去追人，
      最後甚至找警察協助處理，被告才補登記；被告第1次進
      入社區時手持手機在社區裡不斷拍照，應該跟我們早上有
      移除一些物品有關，被告有提到裡頭的茶具是他的，被我
      們任意移置；被告當日第2次進入龍田社區時，我和警衛
      黃建國要求他做訪客登記，被告不願意配合，他叫我找警
      察來，不叫我就是婊子，面對面跟我講，現場有我、被告
      、黃建國；監視器是架在停車塔上面向龍田社區出入口，
      出入口的旁邊是警衛室，當時我站在警衛室門口前面，就
      是被告在監視器影像中面向的方向；後來陳一偉、鄭文勝
      陸續從社區走出來，被告就說我的頭腦有問題，頭腦有問
      題的人怎麼可以來擔任主委；當時現場有我、被告、黃建
      國、陳一偉、鄭文勝，還有另外一位住戶林茂新；林茂新
      跟本案沒有關係，他只是剛好聽到被告對我這樣辱罵，他
      跟被告說不能這樣講等語（本院卷第131至145頁）。
（二）而經本院勘驗現場監視器影像（證物位置：置放於偵卷證物袋内；檔名：「鄭金興對李亞澄公然侮辱畫面」），勘驗結果如下：
　　1.影片開始時能見畫面前方為社區出入口，並能見畫面左下
      角顯示時間為109年11月21日下午4時47分36秒（下僅顯示
      分及秒）。
　　2.（48分19秒時，能見被告朝社區出入口走去，並停留在畫
      面中樹跟柱子的後方。）
　　　告訴人：又不是社區的人，怎麼能讓你這樣...
　　　被告：...（無法辨識）我不能進去喔？
　　　告訴人：本來就不行啊。
　　　被告：不然你報警阿。
　　　告訴人：好，現在報。
　　　被告：現在報，你如果不報你婊阿仔（台語，即婊子的小
      孩）。
　　　告訴人：好。
　　　（可以看到被告身體往右轉向，並往前移動。）
　　　被告：我等你，報警說怎樣我不能進去，對不對。
　　　（可以看到被告往右轉向走到自己的後面。）
　　　告訴人：管區的電話給我一下。
　　　（可以看到被告往監視器畫面右側走去，並從監視器右側
      離開。）
　　3.（49分10秒時，陳一偉走近，被告再從監視器畫面右側走
      入畫面，一直走到畫面中柱子的左側。陳一偉走到監視器
      畫面右下角，被告走到畫面中柱子右側。）
　　　被告：為什麼我不能進去？
　　　（49分24秒時，鄭文勝走近。）
　　4.（49分52秒時，告訴人從畫面左下角出現，並跟被告進行
      對話。）
　　　被告：為什麼我不能進去？
　　　告訴人：你有寫訪客登記嗎？
　　　被告：你先說為什麼我不能進去。
　　　告訴人：我就硬要說你不是這社區的為什麼可以進去？
　　　被告：你怎麼知道我不是這社區的？
　　　告訴人：你是誰？
　　　被告：蛤？
　　　告訴人：我說你是？
　　　被告：你是誰，根本沒資格問我。
　　　告訴人：主委，主委為什麼不能問你？
　　　被告：主委有甚麼資格？
　　　告訴人：那你有甚麼資格？
　　　被告：我有資格可以走進去。
　　　告訴人：你沒有那個資格，你要寫訪客登記。
　　　被告：你叫警察來。
　　　告訴人：好啊，我現在叫了。
　　　被告：你不讓我進去就是妨礙我的自由，對不對，沒關係
      啊。
　　　被告：你沒報要說喔，不要讓大家傻傻的在這邊等。
　　　鄭文勝：不要讓警察到，...（無法辨識），這樣欺負人
      嗎？
　　5.（50分56秒影片跳到51分16秒，可以看到告訴人在畫面左
      邊，被告在畫面中間）
　　　被告：頭腦有問題嘛。
　　　被告：你頭腦有問題有甚麼資格做主委？（後續對話無法
      辨識，影片結束）
（三）前述勘驗結果，與告訴人之證述相符，足認確實是被告要
      第2次進入社區時，因告訴人要求要寫訪客登記才能進入
      ，被告因此嗆聲要告訴人報警，並表示：「你如果不報你
      婊阿仔（台語，即婊子的小孩）」；而陳一偉、鄭文勝到
      場後，被告又對告訴人表示：「頭腦有問題嘛。你頭腦有
      問題有甚麼資格做主委？」。被告與告訴人發生爭執的過
      程中，在公開之地點，以「婊阿仔（台語，即婊子的小孩
      ）」、「頭腦有問題」等言詞稱呼告訴人，主觀上顯然有
      以言詞使告訴人在精神上、心理上有感受到難堪或不快，
      而客觀上其所使用的言詞，在一般社會通念中也具有侵害
      他人感情、名譽之一般危險，足認被告確實有公然侮辱之
      犯意及行為。
（四）被告雖然辯稱：「你如果不報（警）你婊阿仔（台語，即
      婊子的小孩）」這句話感覺不是我的聲音等語，然而，前
      述理由欄二、（二）2.所示段落中，被告與告訴人對話之
      聲音，即畫面中之影像，都是連續而完整的；被告身體轉
      動和移動之時點，也與雙方對話中之斷句互相符合；而前
      述理由欄二、（二）2.所示段落中被告之聲音，也與被告
      承認是其說話之聲音（即前述理由欄二、（二）4.所示段
      落）相符，足以確認「你如果不報（警）你婊阿仔（台語
      ，即婊子的小孩）」等語是被告在其與告訴人之對話中對
      告訴人所說的，被告所辯不可採。被告雖另辯稱：鄭文勝
      先對告訴人說「你這樣欺負人」，我是接著鄭文勝的話對
      告訴人講「頭腦有問題嘛。你頭腦有問題有甚麼資格當主
      委」，我認為我沒有侮辱告訴人的意思等語，然而，前述
      理由欄二、（二）4.所示段落中主要都是被告與告訴人在
      爭執，鄭文勝雖然後來有加入質問告訴人是在欺負人嗎等
      語，但鄭文勝的講話對象也是告訴人，沒有在跟被告講話
      ，且被告所說的：「頭腦有問題嘛。你頭腦有問題有甚麼
      資格當主委」等語，所說的「你」也是指在當主委的告訴
      人，並以「頭腦有問題」等言詞侮辱告訴人，則被告此部
      分所辯也不可採信。
（五）至於前述監視器影像中，為何有下午4時50分56秒直接跳
      到下午4時51分16秒，即少了將近20秒影像之情形，告訴
      人於審理中證稱：這個監視器在沒有東西在畫面中移動時
      會休眠，目的是節省記憶卡的儲存，有聲音夠大或影像在
      動時才會又開始錄；機器本身有這個功能，實際上在錄製
      的時候會怎麼判斷，是由機器本身偵測，不是我們去控制
      等語（本院卷第138、144頁），可見監視器影像少掉20秒
      是因為監視器本身的休眠功能，並非遭他人事後剪接。而
      告訴人於審理中證稱：好像是鄭文勝講一段話之後就直接
      跳到被告講那段話，這當中我應該沒有特別說什麼；當時
      鄭文勝是說我們管委會欺人太甚，意思是好像都是我們在
      欺負他們，叫我們不要欺人太甚之類的等語（本院卷第13
      8、144頁），與被告於準備程序中供稱：鄭文勝先對告訴
      人說「你這樣欺負人」等語，我是接著鄭文勝的話對告訴
      人講「頭腦有問題嘛。你頭腦有問題有甚麼資格當主委」
      等語（本院卷第41頁）及證人鄭文勝於審理中證稱：他們
      不讓被告上來，我們等不到人，就下來問緣由，我說不可
      以這樣欺負人家，這樣對我們住戶很不公平，這樣是欺負
      人，他在欺負住戶，哪有人不給人家進去，我剛好就聽到
      被告在我的話尾巴好像講了一句頭腦壞掉還是什麼的等語
      （本院卷第146頁）相符，可見被告所說「頭腦有問題嘛
      。你頭腦有問題有甚麼資格當主委」等語是緊接在鄭文勝
      向告訴人表示其欺人太甚等語之後，這20秒內告訴人與被
      告並沒有發生其他對話，可見這20秒影像之缺漏，也不影
      響對於被告所述內容是否構成公然侮辱之判斷，附此敘明
      。
（六）綜上所述，本案事證明確，被告犯行足以認定，應予依法
      論科。
三、論罪科刑
（一）核被告所為，是犯刑法第309條第1項之公然侮辱罪。又被
      告基於同一個公然侮辱之目的，對同一個被害人，於緊接
      之時間、地點為前述言語，各行為之獨立性極為薄弱，應
      視為數個舉動之接續施行，而論以接續犯。
（二）爰審酌：
    1.犯罪之動機、目的、手段、違反義務之程度及犯罪所生之
      危險或損害：被告是龍田社區住戶陳一偉等人之好友，但
      並非龍田社區之住戶，因不滿案發當日上午管委會清除陳
      一偉等人放置在公共區域之私人物品，且不滿當日第1次
      進入龍田社區拍照時遭警衛要求進行訪客登記並報警處理
      ，竟於當日第2次進入龍田社區遭告訴人要求寫訪客登記
      時，以前述言語公然侮辱告訴人，經告訴人報警而循線查
      獲。
    2.犯罪行為人之生活狀況、品行及智識程度：被告受有大專
      肄業之教育程度，從事工業，獨居20年，去年再婚，無人
      需要扶養，被告供陳在卷（本院卷第156頁）；又被告曾
      有公然侮辱之前案紀錄，有臺灣高等法院被告前案紀錄表
      在卷可參。
    3.犯罪後之態度：被告否認犯行，未曾彌補告訴人所受損失
      等一切情狀，量處如主文所示之刑，並諭知易科罰金之折
      算標準。
據上論斷，應依刑事訴訟法第299條第1項前段，刑法第309條第1
項、第41條第1項前段，刑法施行法第1條之1第1項，判決如主文
。
本案經檢察官魏子凱提起公訴，檢察官彭聖斐到庭執行職務。
中　　華　　民　　國　　111 　年　　3 　　月　　29　　日
                  刑事第十六庭  法　官  時瑋辰
上列正本證明與原本無異。
如不服本判決，應於判決送達後20日內敘明上訴理由，向本院提
出上訴狀 (應附繕本) ，上訴於臺灣高等法院。其未敘述上訴理
由者，應於上訴期間屆滿後20日內向本院補提理由書「切勿逕送
上級法院」。
                                書記官  楊喻涵
中　　華　　民　　國　　111 　年　　4 　　月　　7 　　日
附錄論罪科刑法條：
中華民國刑法第309條第1項
公然侮辱人者，處拘役或9千元以下罰金。